【裁判字號】    98,訴,1250
【裁判日期】    980902
【裁判案由】    毒品危害防制條例
【裁判全文】
臺灣板橋地方法院刑事判決              98年度訴字第1250號
公  訴  人  臺灣板橋地方法院檢察署檢察官
被      告  甲○○
                    （另案於臺灣宜蘭監獄執行）
選任辯護人  郭世昌律師（法律扶助基金會）
上列被告因違反毒品危害防制條例案件，經檢察官提起公訴（98
年度偵字第1012號），本院判決如下：
    主  文
甲○○販賣第一級毒品，累犯，處有期徒刑拾伍年貳月，販賣第
一級毒品所得新臺幣壹仟元沒收，如全部或一部不能沒收時，以
其財產抵償之；又販賣第一級毒品未遂，累犯，處有期徒刑捌年
，扣案之海洛因肆包（合計驗餘淨重零點肆肆捌公克）均沒收
銷燬之，包裝上開海洛因之外包裝袋肆只均沒收；應執行有期徒
刑貳拾年，販賣第一級毒品所得新臺幣壹仟元沒收，如全部或一
部不能沒收時，以其財產抵償之，扣案之海洛因肆包（合計驗餘
淨重零點肆肆捌公克）均沒收銷燬之，包裝上開海洛因之外包
裝袋肆只均沒收。
    事  實
一、甲○○：(一)於民國94年間，因違反毒品危害防制條例（施用
    毒品）案件，經本院以94年度簡字第1401號判決判處有期徒
    刑6 月確定，送監執行於95年4 月17日縮刑期滿執行完畢；
    (二)於95年間，又因違反毒品危害防制條例（施用毒品）案件
    ，經本院以95年度簡字第6823號判決判處有期徒刑6 月確定
    ，送監執行於97年1 月18日縮刑期滿執行完畢；(三)於96年間
    ，因違反槍砲彈藥刀械管制條例等案件，經本院以96年度訴
    緝字第189 號判決分別判處有期徒刑4 月，減為有期徒刑2
    月，有期徒刑5 年4 月，併科罰金新臺幣50,000元，如易服
    勞役，以新臺幣1,000 折算1 日，應執行有期徒刑5 年5 月
    ，併科罰金新臺幣50,000元，如易服勞役，以新臺幣1,000
    元折算1 日，復經臺灣高等法院以97年度上訴字第1725號判
    決駁回上訴確定；(四)於96年間，因違反毒品危害防制條例（
    施用毒品）案件，經本院以96年度簡字第2612號判決判處有
    期徒刑6 月，減為有期徒刑3 月確定；(五)於97年間，因違反
    毒品危害防制條例（施用毒品）案件，經本院以97年度訴字
    第4414號、97年度簡字第10190 號判決分別判處有期徒刑8
    月、6 月確定；(六)於98年間，因違反毒品危害防制條例（施
    用毒品）案件，經本院以98年度簡字第168 號、第2263號判
    決分別判處有期徒刑5 月、5 月確定（上開(三)至(六)所示之數
    罪刑，現經送監接續執行中）。詎其猶不知悔改，明知海洛
    因係毒品危害防制條例所列管之第一級毒品，不得非法持有
    及販賣，仍分別為下列行為：
  (一)甲○○基於販賣第一級毒品以營利之犯意，由甲○○持不知
    情之友人丙○○所有而提供其使用之行動電話（門號：0000
    -000000 號）作為其聯絡販賣第一級毒品海洛因事宜之聯絡
    電話，於98年12月10餘日某時許，乙○○以其所有之行動電
    話（門號0000-000000 號）撥打甲○○前開所使用之行動電
    話，向甲○○購買海洛因1 包，甲○○即同意以新臺幣（下
    同）1,000 元之代價，販賣海洛因1 包（數量不詳）予乙○○，並約定於臺北縣三重市○○○路上之某加油站對面交付
    後，隨即甲○○前往該加油站對面，將海洛因1 包（數量不
    詳）交予乙○○，乙○○即當場交付1,000 元予甲○○以牟
    利。
  (二)又甲○○因友人丙○○將入獄服刑，受丙○○之委託向乙○○催討前所積欠之債務5,000 元，嗣乙○○於97年12月25日
    12時30分許，撥打甲○○前開所使用之行動電話，向甲○○
    稱：欲返還部分積欠丙○○之債務，並再向甲○○購買1,00
    0 元至3,000 元不等之海洛因等語，甲○○遂另行起意，又
    基於販賣第一級毒品以營利之犯意，同意以每包海洛因1,00
    0 元之代價，販賣第一級毒品海洛因予乙○○，並約定於臺
    北縣蘆洲市○○路574 號前交付，甲○○即於同日14時45分
    許，隨身攜帶以衛生紙包裹之海洛因4 包（合計驗餘淨重0.
    4483公克），前往臺北縣蘆洲市○○路574 號，準備販賣該
    4 包海洛因予乙○○，並順便向乙○○收取積欠不知情之友
    人丙○○之債務時，為尾隨在乙○○後方之警員查獲而未遂
    ，並扣得其準備販賣之海洛因4 包（合計驗餘淨重0.4483公
    克），又於甲○○所戴之安全帽內扣得非屬毒品之白色結晶
    1 包，始查悉上情。
二、案經臺北市政府警察局松山分局移送臺灣板橋地方法院檢察
    署檢察官偵查起訴。
    理  由
壹、證據能力：
一、被告於警詢時之陳述：
    被告辯稱：伊於製作警詢筆錄前，遭一名警員以手肘撞擊背
    部，且在場之另一名警員復要伊承認毒品為伊所有，否則要
    叫乙○○指認伊販毒云云，辯護人據此辯稱：被告於警詢時
    之陳述，係受到員警之強暴、脅迫，應無證據能力等語。然
    此為查獲警員蔡崇群於偵查及本院審理時明確否認有何對被
    告施以強暴、脅迫之情（見偵查卷第133 頁、本院卷第87頁
    ），是被告所辯，是否屬實，已非無疑。況觀諸被告於警詢
    時所陳述之內容，可知被告僅供承：於員警查獲其與乙○○
    之現場地上所扣得之內包有4 包海洛因之衛生紙1 團係其所
    有，而該4 包海洛因係供其自己施用，惟於警詢時一再否認
    有何販賣海洛因之犯行等情，有被告之警詢筆錄1 件在卷可
    佐（見偵查卷第8 至10頁），是以衡諸常情，苟查獲員警有
    對被告施以強暴、脅迫之刑求，被告亦因此屈從而承認扣案
    之海洛因為其所有，則員警何以猶放任被告任意否認販賣海
    洛因之犯行，並如實記載被告辯稱：該海洛因係供自己施用
    ，且當時與乙○○約定於該處見面，係為向乙○○催討積欠
    友人丙○○之債務等語，在在足徵被告辯稱：遭員警毆打、
    脅迫之刑求抗辯，顯非事實，難以採信。
二、證人乙○○於警詢時之陳述：
    按被告以外之人於審判中滯留國外或所在不明而無法傳喚或
    傳喚不到，其於檢察事務官、司法警察官或司法警察調查中
    所為之陳述，經證明具有可信之特別情況，且為證明犯罪事
    實存否所必要者，得為證據，刑事訴訟法第159 條之3 第3
    款定有明文。查證人乙○○於警詢時所為之陳述，雖係被告
    以外之人於審判外之陳述而屬傳聞證據，惟證人乙○○於本
    院審判中，經本院依其警詢及偵查中所陳報之地址傳喚，以
    遷移不明退回而傳喚無著，復經本院派警拘提，亦拘提無著
    等情，有送達證書1 紙在卷可稽（見本院卷第80頁），再證
    人乙○○之住所，現設籍於臺北縣三重市戶政事務所之情，
    亦經本院依職權查詢戶役政資料核閱屬實（見本院卷第109
    頁），參以證人乙○○現因刑事執行及違反毒品危害防制條
    例等案件，業經臺灣士林地方法院檢察署、臺灣板橋地方法
    院檢察署及本院分別發布通緝之情，有臺灣高等法院被告前
    案紀錄表在卷可佐，足認證人乙○○現因另涉刑案而逃亡，
    現所在不明而無法傳喚，惟參以證人乙○○於警詢、偵查中
    ，均未證述其於警詢時之陳述有何違背其意願而為陳述之處
    ，顯見證人乙○○於警詢時之陳述，並無受有何外力干擾而
    有違法取供之處，自具有可信之特別情況，且其於警詢時所
    為之陳述，亦為證明本案犯罪事實存否所必要，揆諸上開規
    定，證人乙○○於警詢時所為之陳述，自應有證據能力。是
    辯護人辯稱：乙○○於警詢時所為之陳述，係審判外之陳述
    ，無證據能力等語，無足採信。至證人乙○○於警詢時所為
    之陳述，其證明力如何，則應綜合全部事證以資認定。
三、被告以外之人於偵查中檢察官訊問時所為之陳述：
    按檢察官職司追訴犯罪，就審判程序之訴訟構造言，檢察官
    係屬與被告相對立之當事人一方，偵查中對被告以外之人所
    為之偵查筆錄，或被告以外之人向檢察官所提之書面陳述，
    性質上均屬傳聞證據。自理論上言，如未予被告反對詰問、
    適當辯解之機會，一律准其為證據，似有違當事人進行主義
    之精神，對被告之防禦權亦有所妨礙；然而現階段刑事訴訟
    法規定檢察官代表國家偵查犯罪、實施公訴，必須對於被告
    之犯罪事實負舉證之責，依法其有訊問被告、證人及鑑定人
    之權，證人、鑑定人且須具結，而實務運作時，偵查中檢察
    官向被告以外之人所取得之陳述，原則上均能遵守法律規定
    ，不致違法取供，其可信性極高，為兼顧理論與實務，乃於
    修正刑事訴訟法時，增列第159 條之1 第2 項，明定被告以
    外之人（含被害人、證人等）於偵查中向檢察官所為陳述，
    除顯有不可信之情況者外，得為證據，並於92年9 月1 日施
    行（最高法院94年度臺上字第7416號判決意旨參照）。又所
    謂「顯有不可信性」，係指陳述是否出於供述者之真意、有
    無違法取供情事之信用性而言，故應就偵查或調查筆錄製作
    之原因、過程及其功能等加以觀察其信用性，據以判斷該傳
    聞證據是否有顯不可信或有特別可信之情況而例外具有證據
    能力，並非對其陳述內容之證明力如何加以論斷，二者之層
    次有別，不容混淆（最高法院94年度臺上字第629 號判決要
    旨可參）。查證人乙○○及查獲警員李育謀、蔡崇群於偵查
    中向檢察官所為之陳述，均已依法具結證言，有渠等之訊問
    筆錄1 件及結文4 紙存卷可參（見偵查卷第123 至126 、13
    2 至137 頁），且佐以證人李育謀、蔡崇群於本院審理時亦
    經傳喚到庭，經檢察官及辯護人進行交互詰問，足資保障被
    告之反對詰問權，而證人乙○○則因所在不明而無法傳喚到
    庭，復經本院依法拘提無著，然證人乙○○於警詢、偵查中
    ，均未證述其於偵查中之陳述，有何非出於自由意願而為陳
    述或遭違法取供之情形，再者，乙○○係立於買毒者之立場
    ，陳述其購買毒品之經過，乙○○就此部分並不構成犯罪，
    衡情檢察官亦無以不當方法而為取供之必要，益徵證人乙○○及警員李育謀、蔡崇群等人於偵查中之陳述並無顯不可信
    之情況，依刑事訴訟法第159 條之1 第2 項規定，其等於偵
    查中之陳述，自得為本案之證據。是辯護人辯稱：該三人於
    偵查中之陳述，均未經被告反對詰問，不具可信性，認無證
    據能力等語，顯有誤會，尚不足採。
四、本案檢察官所引用之其餘卷證資料（包含人證、文書證據及
    物證），並無證據證明係公務員違背法定程序所取得，又被
    告以外之人於審判外之陳述，經核並無非出於自由意願而為
    陳述或遭違法取證及顯有不可信之情況，再卷內之文書證據
    ，亦無刑事訴訟法第159 條之4 之顯有不可信之情況與不得
    作為證據之情形，且被告及其辯護人迄本院言詞辯論終結前
    均未聲明異議，依刑事訴訟法第159 條至159 條之5 之規定
    ，均有證據能力。
貳、有罪方面：
一、訊據被告矢口否認有何販賣第一級毒品海洛因之犯行，辯稱
    ：伊僅係受友人丙○○之委託向乙○○催討債務，伊當時與
    乙○○約在蘆洲見面，僅係因乙○○撥打電話向伊表示要返
    還積欠丙○○之債務，始前往查獲地點云云。辯護人辯護意
    旨略以：起訴書所載之行動電話門號0000-000000 號並非被
    告所使用之門號，該支門號乃係丙○○所有，而丙○○因入
    監服刑，委託被告代向乙○○催討債務，被告始使用丙○○
    前開行動電話向乙○○催討積欠丙○○之債務，被告並不認
    識乙○○，亦無販賣第一級毒品予乙○○之犯行，又查獲被
    告當時在地上所扣得之海洛因4 包，並非被告所有，而係駕
    車逃離現場之不明人士所遺留。再警員蔡崇群、李育謀雖證
    稱目擊乙○○向被告買毒之經過，然乙○○當時既有駕車前
    往該處，而當時又係下午，光線明亮，苟被告確有販毒之意
    ，理應至乙○○車內進行交易以避人耳目，何以竟在光天化
    日之下，在車後交易，顯見其二人所為證詞不符常情，自不
    足證明被告有販賣第一級毒品犯行等語。惟查：
  (一)上揭犯罪事實，業經證人即向被告購買第一級毒品海洛因之
    乙○○於警詢、偵查中證述明確，核與證人即查獲警員蔡崇
    群、李育謀於偵查及本院審理時證述相符，且有查獲照片2
    幀及被告所使用之行動電話門號0000-000000 與購買毒品之
    乙○○所使用之行動電話門號0000-000000 號間之雙向通聯
    紀錄表在卷可參（見偵查卷第33、74至121 頁），此外，尚
    有被告於如事實一之(二)所示欲販賣予乙○○之第一級毒品海
    洛因4 包（合計驗餘淨重0.4483公克）扣案可資佐證，而扣
    案之前開海洛因米白色粉末，經送請交通部民用航空局航空
    醫務中心鑑定：「米白色粉末4 袋，實稱毛重1.4120公克（
    含4 袋4 標籤），淨重0.4520公克，取樣0.0037公克，餘重
    0.4483公克，檢出海洛因成分」等情，有該中心97年12月31
    日航藥鑑字第0976461 號毒品鑑定書1 紙附卷可稽（見偵查
    卷第138 頁），足認證人乙○○之指訴，確實信而有徵，堪
    以採信。
  (二)被告雖辯稱：伊並未販賣第一級毒品海洛因予乙○○，僅係
    受友人丙○○之委託，向乙○○催討債務云云，而依證人丙○○於本院審理時具結所證之情節（見本院第98年8 月4 日
    審判筆錄），雖核與證人乙○○於偵查中具結證稱：我是因
    為欠一個朋友錢，該朋友姓「黃」，全名不詳，他在入獄前
    ，叫他太太要跟我索回5,000 元，他太太有交待甲○○跟我
    說，所以我於97年12月25日12時30分許，撥打電話給甲○○
    ，要還錢給甲○○等語相合（見偵查卷第123 頁），然僅足
    證明被告確曾因友人丙○○即將入獄服刑，而受丙○○之委
    託，向乙○○催討其積欠丙○○之債務5,000 元，然就被告
    是否於催討債務之時，亦同時販賣第一級毒品海洛因予乙○○2 次之情，自仍應調查其他事證。而就證人乙○○確曾2
    次向被告購買第一級毒品海洛因之犯罪事實，已據證人乙○○於警詢時明確證稱：（問：你於97年12月25日14時45分許
    ，你於臺北縣蘆洲市○○路574 號前，你因何事被警方帶回
    派出所製作談話筆錄？）我在購買毒品時被警方當場查獲。
    我當時是向今天在現場被警方所帶回來的男子購買海洛因的
    ，經警方告知後，才知道他叫甲○○。我準備向他購買3,00
    0 元的海洛因。（問：警方當場查獲你和甲○○交易毒品時
    ，在現場的何處查獲毒品？）在地上查獲4 包海洛因（用衛
    生紙包著）。……（問：警方所查獲的這4 包海洛因為何會
    在地上？）當時警方上前抓甲○○時，甲○○從他的手上丟
    下來的。……（問：你今日於何時？用何方式？和甲○○聯
    繫購買毒品？）大約今日下午14時許，我用我的行動電話（
    0000-000000） 打甲○○的行動電話（0000-000000） 和他
    聯繫購買毒品。甲○○約我在蘆洲成蘆橋附近交易。（問：
    你以前是否曾輕向甲○○購買過毒品？購買過幾次？價錢如
    何計算？）在97年12月10日，我曾經在三重市○○○路，向
    甲○○以新臺幣1,000 元購買過1 包海洛因，今日是第2 次
    要向他購買，但還沒有買到就被警方查獲等語（見偵查卷第
    13頁），復於偵查中具結證稱：我是因為欠一個朋友錢，該
    朋友姓「黃」，全名不詳，他在入獄前，叫他太太要跟我索
    回5,000 元，他太太有交待甲○○跟我說，所以我於97年12
    月25日12時30分許，撥打電話給甲○○，要還錢給甲○○，
    順便要問他有無海洛因可以賣我，他說可以，他說到時候看
    我還他1 、2,000 元以後，身邊還剩多少錢，1,000 、2,00
    0 、3,000 都可以，因為當時我錢不夠還，所以還一部分錢
    以後，剩下的錢可以跟他買，1,000 元就是1 包，2,000 元
    就是2 包，3,000 元就是3 包，每包重量我不清楚。（問：
    之前向甲○○購買過幾次？）兩次，這次被警察抓是第二次
    ，這次被抓是警察跟著甲○○來，甲○○緊張將毒品丟在地
    上。……（問：第一次是在何時、地向甲○○購買海洛因？
    ）是我那個姓「黃」的朋友，在97年12月10幾日時進去執行
    ，他介紹甲○○給我認識的，他說我有需要就找甲○○，所
    以我97年12月10幾日，以0000-000000 撥打甲○○的0000-0
    00000 的電話，跟他約在三重市○○○路上的加油站對面，
    那一次我是以1,000 元向他購買海洛因1 包，重量我還是不
    清楚等語（見偵查卷第123 至124 頁），核與證人即查獲警
    員李育謀於偵查中時具結證稱：當初我們是因為發現乙○○
    及他開的車，因為乙○○被我們抓過，所以我們認識他及他
    的車，乙○○本來將車停車三民路574 號正對面處，在裏面
    打電話，過了5 分鐘突然把車開到574 號前，好像在等人，
    又過了5 分鐘，我們看到乙○○將車窗搖下，向對街的人招
    手，後來就看到甲○○騎機車到乙○○的車子後面停車，而
    乙○○也下車，我們一直注意到他們準備交易毒品，乙○○
    從皮包拿出3,000 元，甲○○從身上拿出1 包衛生紙，我們
    研判應該是要交易毒品，認為機不可失，就騎機車過去高喊
    「警察、不要動」，乙○○這時把3,000 元收回皮包，而甲○○也趕緊把手上的衛生紙丟到地上，等我們一把把他們抓
    住時，才從甲○○的正前方撿起衛生紙查看，打開發現是4
    包白色粉末狀物品，我們研判是海洛因，才將他們帶回偵查
    （筆錄誤繕為帶案偵查）等語相符（見偵查卷第133 頁），
    而上開員警李育謀、蔡崇群，就其等如何於上開時、地，查
    獲被告及乙○○，並於現場扣得被告丟於地上之包裹有4 包
    海洛因之衛生紙1 團等情，亦經證人李育謀、蔡崇群於本院
    審理具結證述明確，再者，被告所使用之行動電話門號0000
    -000000 號與乙○○所使用之行動電話門號0000-000000 號
    ，於97年12月間，確實有密集之通聯紀錄等情，亦有前開雙
    向通聯紀錄表在卷可參（見偵查卷第74至121 頁），是被告
    空言辯稱：並未販賣毒品予乙○○，僅係單純向乙○○催討
    丙○○之債務云云，無非避重就輕之詞，殊難採信。至辯護
    人辯稱：扣案之4 包海洛因，乃係當天駕駛乙○○之車輛逃
    離現場之人所丟棄於地上之情，然衡諸常情，該不明人士既
    有充足之時間，駕車逃離現場，又何須將毒品丟棄於現場，
    以供員警查緝？是辯護人此項所辯，顯與常情相違，又辯護
    人雖再辯稱：員警李育謀、蔡崇群所證稱被告與乙○○在光
    天化日之下，在車後交易毒品之情節不符常情等語，然被告
    確係與乙○○一同為警查獲，且為警於現場扣得海洛因4 包
    之情，已經證人乙○○於警詢、偵查中證述明確，且有該4
    包海洛因扣案可資佐證，足徵證人李育謀、蔡崇群於偵查及
    本院審理時具結所證之情節，核與事實相符，且無任何與常
    情相悖之處，是辯護人前開所辯，無非片面推測之詞，所辯
    要難採信。
  (三)綜上所述，被告上開辯解，要係事後卸責之詞，不足為信。
    本案事證明確，被告犯行，洵堪認定，應依法論科。
二、比較新舊法：
    按行為後法律有變更者，適用行為時之法律。但行為後之法
    律有利於行為人者，適用最有利於行為人之法律，刑法第2
    條第1 項定有明文。查被告行為後，毒品危害防制條例第4
    條第1 項有關販賣第一級毒品之法定本刑之規定，業於98年
    5 月20日修正公布，自98年5 月22日起施行，而毒品危害防
    制條例第4 條第1 項之販賣第一級毒品罪法定本刑之規定，
    修正前毒品危害防制條例第4 條第1 項係規定「製造、運輸
    、販賣第一級毒品者，處死刑或無期徒刑；處無期徒刑者，
    得併科新臺幣一千萬元以下罰金」，修正為「製造、運輸、
    販賣第一級毒品者，處死刑或無期徒刑；處無期徒刑者，得
    併科新臺幣二千萬元以下罰金」，經比較修正前、後之規定
    ，可知販賣第一級毒品罪之法定本刑，就罰金刑部分由修正
    前之得併科新臺幣1,000 萬元以下罰金，提高為得併科新臺
    幣2,000 萬元以下罰金，自以修正前毒品危害防制條例第4
    條第1 項之規定有利於被告，依刑法第2 條第1 項前段之規
    定，自應適用行為時即修正前毒品危害防制條例第4 條第1
    項之規定處斷。
三、論罪科刑：
  (一)按海洛因係毒品危害防制條例第2 條第2 項第1 款所規定之
    第一級毒品。是核被告所為販賣第一級毒品海洛因既遂、未
    遂各1 次等行為，係犯修正前毒品危害防制條例第4 條第1
    項之販賣第一級毒品（既遂）罪、修正前同條第6 項、第1
    項之販賣第一級毒品未遂罪。
  (二)被告先後2 次販賣第一級毒品前持有之低度行為，均為販賣
    之高度行為所吸收，皆不另論罪。
  (三)被告就事實一之(二)所示之犯行，已著手而為販賣第一級毒品
    之犯罪行為之實行，然尚未販出，即為警員查獲而不遂，為
    未遂犯，應依刑法第25條第2 項之規定，按既遂犯之刑度減
    輕其刑。
  (四)被告有如事實一之(一)、(二)所示之犯罪科刑及執行情形，有臺
    灣高等法院被告前案紀錄表在卷可稽，其於上開有期徒刑執
    行完畢後5 年內，故意再犯本案有期徒刑以上之二罪，均為
    累犯，應依刑法第47條第1 項之規定，加重其刑，然被告所
    犯之2 次販賣第一級毒品（含既遂、未遂）罪，其法定本刑
    為死刑、無期徒刑部分不得加重，應僅就得併科之罰金刑部
    分，加重其刑，並就販賣第一級毒品未遂罪部分，依法先加
    後減之。
  (五)被告所為販賣第一級毒品既遂、未遂之犯行固值非難，惟其
    本身並未因前開販賣行為而獲有重大利益，且被告各該次所
    販賣第一級毒品海洛因之數量亦非甚鉅，與一般通常情形之
    販賣毒品係為求鉅額獲利或查獲之毒品多達數百、數千公克
    之情形有別，是觀之被告之犯罪情節尚屬輕微，其因一時失
    慮致肇犯行，而被告所犯之販賣第一級毒品（既遂）罪之法
    定本刑為死刑或無期徒刑，處無期徒刑者，得併科新臺幣1,
    000 萬元以下罰金，另被告就販賣第一級毒品未遂罪部分，
    雖依刑法第25條第2 項之規定，就死刑部分減為無期徒刑，
    就無期徒刑部分減為20年以下15年以上有期徒刑，就併科罰
    金部分減輕其刑二分之一，然與其犯罪情節相較，仍屬情輕
    法重，客觀上足以引起一般同情，顯有堪資憫恕之處，本院
    認縱分別處以法定最低刑度猶嫌過重，爰就被告所犯販賣第
    一級毒品既遂及未遂罪部分，均依刑法第59之規定，減輕其
    刑，並就販賣第一級毒品未遂罪部分，遞減輕其刑，且依法
    先加後減之。
  (六)被告所犯上開二罪間，時間並非緊接，且地點不同，顯見犯
    意各別，所犯罪名互異，應分論併罰。
  (七)爰審酌被告因一時貪念而販賣第一級毒品，對社會秩序所生
    之危害，兼衡其犯罪動機、目的、犯罪後否認犯行之態度等
    一切情狀，分別量處如主文所示之刑，並合併定其應執行刑
    ，以資懲儆。
四、沒收部分：
  (一)被告就事實一之(一)所示販賣第一級毒品既遂犯行所得之1,00
    0 元，雖未扣案，仍應依毒品危害防制條例第19條第1 項之
    規定，併予宣告沒收，如全部或一部不能沒收時，以其財產
    抵償之。至被告就事實一之(二)所示之販賣第一級毒品未遂部
    分，因乙○○並未將購買毒品之代價交予被告，此部分並無
    獲得利益，自無併予宣告沒收之必要，附此敘明。
  (二)扣案之海洛因4 包（合計驗餘淨重0.4483公克），係查獲之
    第一級毒品，不問是否屬於被告所有，應依毒品危害防制條
    例第18條第1 項前段之規定，沒收銷燬之。又包裝上開海洛
    因之外包裝袋4 只，係被告所有而供其販賣如事實一之(二)所
    示之第一級毒品犯行所用之物，併依刑法第38條第1 項第2
    款之規定，宣告沒收。
  (三)被告持以聯繫販賣第一級毒品犯行所用之行動電話（門號00
    00-000000 號），並非被告所有，而係證人丙○○所有而供
    被告使用之物，又自被告所戴之安全帽內所扣得之白色結晶
    1 包，經送請鑑定認非屬毒品之情，有交通部民用航空局航
    空醫務中心97年12月31日航藥鑑字第0976464 號毒品鑑定書
    1 紙附卷可稽（見偵查卷第139 頁），可知該物並非違禁物
    ，且與本案販賣第一級毒品犯行無關，自無於本案併予宣告
    沒收之必要，併此指明。
、不另為無罪諭知部分：
一、公訴意旨另以：被告明知海洛因為毒品危害防制條例第2 條
    第2 項第1 款所規定之第一級毒品，依法不得販賣、持有，
    竟基於販賣第一級毒品海洛因之犯意，以持用之0000-00000
    0 號行動電話作為聯絡工具，先於不詳時日，向真實姓名年
    籍不詳之成年人以不詳代價購入不詳數量之海洛因後加以分
    裝，伺機販售牟利，因認被告就此部分亦涉犯毒品危害防制
    條例第4 條第1 項之販賣第一級毒品罪嫌。
二、惟按犯罪事實應依證據認定之，無證據不得推定其犯罪事實
    ，刑事訴訟法第154 條定有明文。訊之被告堅決否認有何基
    於販賣第一級毒品之意，向不詳姓名之成年人販入不詳數量
    之海洛因之犯行，且依證人即購買毒品之乙○○及查獲警員
    蔡崇群、李育謀之證述，均僅足證明被告曾於97年12月10幾
    日及97年12月25日，販賣第一級毒品海洛因予乙○○既遂及
    未遂各1 次之犯行，尚無從遽以推論被告之前即係基於販賣
    第一級毒品之犯意，而向不詳姓名之成年人販入不詳數量之
    海洛因以供販賣，是以，就此部分並無積極事證足資證明被
    告有何販入海洛因以供販賣之犯行，本院自難以被告上開2
    次販賣第一級毒品既遂、未遂之犯行，逕謂被告之前即有販
    入第一級毒品以供販賣之犯行，惟公訴人認此部分與前揭論
    罪科刑之販賣第一級毒品既遂部分有實質上一罪關係，爰不
    另為無罪之諭知，末此敘明。
據上論斷，應依刑事訴訟法第299 條第1 項前段，修正前毒品危
害防制條例第4 條第1 項、第6 項、毒品危害防制條例第18條第
1 項前段、第19條第1 項，刑法第11條前段、第2 條第1 項前段
、第25條第2 項、第47條第1 項、第59條、第51條第5 款、第38
條第1 項第2 款，判決如主文。
本案經檢察官郭季青到庭執行職務。
中    華    民    國    98    年    9     月    2     日
                  刑事第十六庭  審判長法  官  許必奇
                                      法  官  陳明偉
                                      法  官  鄧雅心
以上正本證明與原本無異。
如不服本判決應於收受判決後10日內向本院提出上訴書狀，並應
敘述具體理由。其未敘述上訴理由者，應於上訴期間屆滿後20日
內向本院補提理由書（均須按他造當事人之人數附繕本）「切勿
逕送上級法院」。
                                      書記官  傅淑芳
中    華    民    國    98    年    9     月    2     日
附錄本案論罪科刑法條
修正前毒品危防制條例第四條：
製造、運輸、販賣第一級毒品者，處死刑或無期徒刑；處無期徒
刑者，得併科新臺幣一千萬元以下罰金。
製造、運輸、販賣第二級毒品者，處無期徒刑或七年以上有期徒
刑，得併科新臺幣七百萬元以下罰金。
製造、運輸、販賣第三級毒品者，處五年以上有期徒刑，得併科
新臺幣五百萬元以下罰金。
製造、運輸、販賣第四級毒品者，處三年以上十年以下有期徒刑
，得併科新臺幣三百萬元以下罰金。
製造、運輸、販賣專供製造或施用毒品之器具者，處一年以上七
年以下有期徒刑，得併科新臺幣一百萬元以下罰金。
前五項之未遂犯罰之


司法院資訊處製作；財團法人民間司法改革基金會備份。
